【裁判字號】    92,上重訴,13
【裁判日期】    920516
【裁判案由】    毒品危害防制條例
【裁判全文】
臺灣高等法院刑事判決                            九十二年度上重訴字第一三號
    上  訴  人
    即  被  告  丙○○
    選任辯護人  劉敏卿律師
右上訴人因違反毒品危害防制條例案件，不服臺灣基隆地方法院九十一年度重訴字第
一Ｏ號，中華民國九十二年一月二十二日第一審判決（起訴案號：臺灣基隆地方法院
檢察署九十一年度偵字第一七五四、一七五五號）提起上訴，本院判決如左：
    主  文
原判決關於丙○○部分撤銷。
丙○○共同連續販賣第一級毒品，累犯，處無期徒刑，褫奪公權終身；扣案之第一級
毒品海洛因淨重拾點柒陸公克、第一級毒品海洛因淨重參佰零柒點玖參公克均沒收銷
燬，海洛因模具壹組、電子秤壹台、分裝塑膠袋壹批（壹號袋壹佰個、貳號袋壹佰柒
拾個、參號袋捌拾個、肆號袋壹佰柒拾個）均沒收，販賣毒品所得新台幣陸拾貳萬肆
仟元沒收，如全部或一部不能沒收時，以其財產抵償之。又販賣第二級毒品，累犯，
處有期徒刑捌年，扣案之第二級毒品安非他命淨重壹佰參拾柒點參參公克沒收銷燬之
，同上之電子秤壹台及分裝塑膠袋壹批（壹號袋壹佰個、貳號袋壹佰柒拾個、參號袋
捌拾個、肆號袋壹佰柒拾個）均沒收。又持有第二級毒品，累犯，處有期徒刑肆月，
扣案之第二級毒品大麻淨重拾柒點伍肆公克沒收銷燬。應執行無期徒刑，褫奪公權終
身；扣案之第一級毒品海洛因淨重拾點柒陸公克、第一級毒品海洛因淨重參佰零柒點
玖參公克、第二級毒品安非他命淨重壹佰參拾柒點參參公克、第二級毒品大麻淨重拾
柒點伍肆公克均沒收銷燬，海洛因模具壹組、電子秤壹台、分裝塑膠袋壹批（壹號袋
壹佰個、貳號袋壹佰柒拾個、參號袋捌拾個、肆號袋壹佰柒拾個）均沒收；販賣毒品
所得新台幣陸拾貳萬肆仟元沒收，如全部或一部不能沒收時，以其財產抵償之。
    事  實
一、丙○○（綽號「殺豬」）前因違反藥事法、麻醉藥品管理條例案件（吸用麻藥罪
    ）及違反麻醉藥品管理條例（販賣麻藥罪）案件，經定應執行有期徒刑五年六月
    確定，復因違反麻醉藥品管理條例案件（吸用麻藥罪）、偽造文書罪及贓物罪，
    經應執行有期徒刑一年六月確定，且接續執行，於八十七年二月二十七日因縮短
    刑期假釋出監，九十年十二月八日縮刑假釋期滿，未經撤銷假釋，以執行完畢論
    ，詎仍不知悔改，明知第一級毒品海洛因、第二級毒品安非他命、大麻均係管制
    物品，不得販賣、持有，竟基於販賣第一級毒品海洛因營利之概括犯意，及另行
    起意基於販賣第二級毒品安非他命之犯意，與另行起意基於持有大麻之犯意，
    (一)於九十一年四月間，先後三次，分別在國道一號高速公路南崁交流道、基隆市
      ○○路橘郡社區樓下、基隆市○○路一六九之二號五樓住處，以二公克新台幣
      販賣第一級毒品海洛因予己○○三次。
    (二)於九十一年五月上旬某日，丙○○基於販賣第二級毒品安非他命之犯意，在其
      位於基隆市○○區○○路一六九之二號五樓家中，以八萬元代價自真實姓名不
      詳，綽號冬瓜者購入安非他命淨重一三七點五三公克，擬以一兩二萬五千元賣
      出，而冬瓜因丙○○購入安非他命數量頗鉅而附贈第二級毒品大麻淨重拾柒點
      伍肆公克予丙○○，丙○○遂另行起意，基於持有第二級毒品之犯意，將大麻
      收下持有。
    (三)於九十一年五月八日，丙○○基於販賣第一級毒品海洛因之犯意，在其位於基
      隆市○○區○○路一六九之二號五樓家中，以二萬元代價自真實姓名不詳，綽
      號冬瓜者購入海洛因淨重十點七六公克，擬以二公克五千元價格賣出。
    (四)己○○（已經判決有罪確定）明知海洛因係經公告管制之第一級毒品，未經許
      可不得販賣、持有，於九十一年五月上旬某日，因真實姓名不詳綽號乙○友人
      介紹戊○○欲買入第一級毒品海洛因供己吸用，請己○○代為尋覓賣方，己○○為使此筆買賣交易得以順利完成，竟與丙○○基於販賣第一級毒品營利之犯
      意聯絡，由己○○居中介紹戊○○向丙○○購買第一級毒品海洛因磚一塊重量
      約九兩三，並約定價金為六十五萬元，嗣於九十一年五月八日下午三、四時許
      ，己○○自桃園縣某處駕駛其所有車號ＭＨ─七九二九號自小客車，搭載戊○○、綽號乙○者前往丙○○居住之基隆市○○路橘郡社區門口附近，同日下午
      五、六時許到達橘郡社區後，由己○○獨自一人下車，前往丙○○位於基隆市
      ○○路一六九之二號五樓之住處與丙○○接洽購買第一級毒品海洛因事宜，戊○○則在前開自小客車內等候，後己○○自丙○○家中先拿一小包海洛因給戊○○看當樣品，因丙○○出售之第一級毒品海洛因品質較差（潮濕），戊○○
      本表示不打算買了，後在己○○居間協調下，丙○○及戊○○雙方同意以五十
      六萬元之價額成交，再由己○○攜帶戊○○所交付之五十六萬元現金交予丙○○後，嗣丙○○並駕駛其所有車號Ｇ四─六二一二號自小客車搭載己○○至戊○○等待處，由丙○○在車內將前開海洛因一塊交付予己○○再轉交戊○○完
      成販賣交易行為，己○○並分別自戊○○處無償取得第一級毒品海洛因施用，
      用以抵償原與戊○○約定可以獲得三萬元之報酬、另自丙○○處獲得現金四萬
      元之報酬，戊○○購買毒品後返回住處時，發現所購買之第一級毒品海洛因品
      質太差（潮濕），乃以電話要求己○○處理此事，己○○承前共同販賣第一級
      毒品之同一犯意，於九十一年五月十日打電話予戊○○，表示丙○○同意更換
      毒品海洛因，同日下午三時多，己○○即駕駛車號ＭＨ─七九二九號自小客車
      搭載戊○○及不知情之友人甲○○（欲前往台北地區購買衣服）攜帶前述毒品
      ，自桃園縣某處前往丙○○上開住處欲更換毒品，約當日下午五時三十分許抵
      達後，己○○夥同甲○○（與丙○○相識）持前開毒品至丙○○位於基隆市○○路一六九之二號五樓之住處，欲替戊○○向丙○○更換毒品海洛因。然警方
      已循線先於九十一年五月十日下午四時三十分持台灣基隆地方法院法官所核發
      之搜索票前往丙○○位於基隆市○○路一六九之二號五樓之住處執行搜索，當
      場扣得丙○○先前以販賣之意購入之第一級毒品海洛因淨重十點七六公克、第
      二級毒品安非他命淨重一三七點五三公克（取零點二公克鑑驗，總餘一三七點
      三三公克）及丙○○所持有第二級毒品大麻淨重十七點五四公克，並扣得丙○○所有供販賣毒品所用之海洛因磚模具一組、電子秤一台及丙○○所有預備供
      販賣第一級毒品及第二級毒品所用之分裝塑膠袋一批（一號袋一百個、二號袋
      一百七十個、三號袋八十個、四號袋一百七十個），另扣得丙○○持有供施用
      安非他命所用之吸食器四支（丙○○施用第二級毒品部分另案處理），因於警
      方搜索過程中，適己○○打電話與丙○○聯絡更換毒品事宜，經警當場詢問丙○○，進而知悉己○○將攜帶第一級毒品海洛因前往該處，於是員警即在該處
      埋伏守候，同日下午五時三十分許，在上址當場查獲己○○將第一級毒品海洛
      因攜帶至該處，並當場扣得己○○所持有之第一級毒品海洛因淨重三百零七點
      九三公克，始知悉上情（戊○○涉嫌施用第一級毒品海洛因罪嫌，另案處理）
      。
二、案經內政部警政署基隆港務警察局移送臺灣基隆地方法院檢察署檢察官偵查起訴
    。
    理  由
一、訊據上訴人即被告丙○○固不否認為警於其住處查獲時，扣得第一級毒品海洛因
    淨重十點七六公克、第二級毒品安非他命淨重一百三十七點五三公克、大麻淨重
    十七點五五公克等情不諱，惟矢口否認有何販賣第一級毒品海洛因及第二級毒品
    安非他命犯行，被告丙○○於本院辯稱：「於家中所查扣之毒品，是向丁○○冬
    瓜購入，打算自己施用，大麻是買安非他命送的，再另向丁○○買海洛因磚一塊
    ，五十萬元，丁○○叫己○○送來即被查獲」云云，而被告丙○○於原審則辯稱
    ：「沒有賣過毒品海洛因給己○○，曾經交給己○○四萬元向他買毒品，因為藥
    頭被警方查獲，四萬元也被沒收，所以被告己○○事後才將錢用匯款之方式返還
    ，扣案之海洛因是伊以二萬元向己○○買的樣品，打算要以五十萬元向他買一塊
    九點三兩重之海洛因，而警方在己○○身上所扣得之海洛因就是伊要向己○○買
    的一塊海洛因，補送的餘貨，安非他命是以六萬元向己○○購入的樣品，準備要
    以四十五萬元買一公斤，大麻是己○○送的，錢都沒有支付，因為看到己○○在
    賣很好賺所以向他購買，準備販賣毒品營利，並與己○○說好賣出後再支付貨款
    ，海洛因打算以二公克五千元賣出，一塊海洛因磚可賣一百萬元，安非他命打算
    以一兩二萬五千元賣出，一公斤二十八兩可賣到七十萬元」云云。
二、經查：
    １、本案之查獲，係內政部警政署基隆港務警察局於九十一年五月九日，接獲民
        眾化名「阿達」（即Ａ１）檢舉被告丙○○在基隆市○○路一六九之二號五
        樓販賣、持有及施用毒品之線索，警方並於翌日（十日）向台灣基隆地方法
        院聲請核發搜索票獲准後，於九十一年五月十日下午四時三十分就被告丙○○位於前開麥金路之住處執行搜索，並當場查獲被告丙○○所持有之第一級
        毒品海洛因毛重十二點四公克、第二級毒品安非他命毛重一百四十三點六八
        公克（扣押筆錄記載毛重一百四十二點二公克）、第二級毒品大麻毛重二十
        一點二公克及海洛因磚模具一組、電子秤一台、分裝塑膠袋一批（一號袋一
        百個、二號袋一百七十個、三號袋八十個、四號袋一百七十個），另扣得丙○○所持有之吸食器四支，並於搜索期間被告己○○與案外人甲○○適巧攜
        帶第一級毒品海洛因毛重三百一十四點四公克至前開處所，欲將毒品交付予
        被告丙○○，為警當場人贓俱獲，並於被告己○○駕駛之ＭＨ─七九二九號
        自小客車內查獲在車內等待之戊○○（於戊○○身上扣得海洛因毛重十二點
        九公克及安非他命吸食器一支）等情，有內政部警政署基隆港務警察局搜索
        票聲請書、偵查報告、民眾「阿達」訊問筆錄、扣押筆錄、實地檢查（查訪
        ）紀錄表、扣押物品目錄表等件附卷可證（詳警訊卷一第十三頁至第二十頁
        ），並有基隆港務警察局偵破報告（詳第一七五四號偵查卷一第八六、八七
        頁）及現場查獲照片九張存卷可憑（詳警訊卷二），且經證人楊志銘即執行
        搜索之帶隊員警於九十一年六月十七日偵查時（詳第一七五四號偵查卷一第
        一０八、一０九頁）及證人林益生即執行搜索並承辦本案之員警於原審到院
        證述明確，互核相符，顯然警方係先循線搜索被告丙○○前開住處時，一併
        當場查獲被告己○○攜帶海洛因毛重三百一十四點四公克至被告丙○○前開
        處所等情無誤，合先敘明。再被告己○○所攜帶至丙○○家中之物，經送鑑
        定，淨重三百零七點九三公克，係純度百分之五十點一一之海洛因無誤，此
        有法務部調查局九十一年六月三日調科壹字第三二ＯＯＯ一二九二號鑑定通
        知書一紙附卷可證（詳第一七五五號偵查卷第三九頁），另於被告丙○○家
        中所扣得之物，淨重十點七六公克，係純度百分之六八點七九之海洛因，另
        煙草係含有第二毒品安非他命成分及大麻成分，為淨重十七點五四公克，尚
        有淨重一百三十七點五三公克，取零點二公克鑑驗，餘一百三十七點三三公
        克，為甲基安非他命，此有法務部調查局九十一年六月三日調科壹字第三二
        ＯＯＯ一二九三號鑑定通知書（詳第一七五四號偵查卷一第五七頁）、法務
        部調查局九十一年五月三十一日調科壹字第三二ＯＯＯ一二九四號鑑定通知
        書（詳第一七五四號偵查卷一第五八頁）、內政部警政署刑事警察局九十一
        年六月五日刑鑑字第Ｚ000000000號鑑驗通知書（詳第一七五四號
        偵查卷一第一八九頁）各一紙附卷可憑，顯見於被告丙○○家中及己○○身
        上所查扣之物，確實為海洛因、安非他命及含有安非他命成分之大麻無誤。
    ２、關於出售海洛因予被告己○○部分；
        被告丙○○於九十一年四月間，分別在國道一號高速公路南崁交流道、基隆
        市○○路橘郡社區樓下、基隆市○○路一六九之二號五樓住處，以二萬四千
        元、五千元、三萬五千元之價格，連續販賣第一級毒品海洛因予被告己○○
        三次之事實，業據被告己○○於九十一年七月三十一日檢察官偵訊時供承：
        「自九十一年四月起大約向丙○○買過二、三次毒品海洛因，大約每次買一
        、二萬元，有時丙○○會直接拿到桃園高速公路交流道交易，有時我會來基
        隆丙○○住處交易，有時款項不足，會事後匯款至他的帳戶內」等語（詳第
        一七五四號偵查卷二第二九頁），復於原審九十一年九月四日調查時指述稱
        ：「我跟丙○○購買毒品二、三次，是用電話跟丙○○訂毒品，再約在外面
        交，有一次在南崁交流道，一次是在丙○○家樓下，一次是我去丙○○家中
        拿，丙○○交給我毒品時，會說這袋毒品價格多少，有時我表示錢不夠，梁
        會說我回去後再匯錢過來等語（詳原審卷一第十八頁），再於原審九十一年
        十月十七日調查時一再供承：「向丙○○買過三次毒品海洛因，都是在九十
        一年四月份，到丙○○橘郡五樓住處那次，丙○○拿半兩海洛因給我，說要
        三萬五千元，錢部分我是部分現金，餘用匯款的方式給丙○○。一次在南崁
        交流道下面買一萬元的海洛因毒品一包，當時丙○○有說這一包毒品大約是
        二萬四千元的價值毒品，一次是在橘郡樓下，不知道重量，只記得一次是拿
        五千元買一包海洛因。」等語（詳原審卷一第一一八頁），並於本院九十二
        年三月十日調查時供稱：「在九十一年四月間有跟丙○○買海洛因三次，一
        次在南崁交流道附近、一次在橘郡社區門，一次在丙○○家中」（詳本院九
        十二年三月十日訊問筆錄），顯然被告己○○於偵、審中均一致供承陸續向
        被告丙○○購買毒品海洛因三次，價額總共約為六萬四千元，與原審函請桃
        園郵局、中壢郵局調閱被告己○○九十一年四月份之匯款資料結果，被告己○○確於九十一年四月十六日、九十一年四月十九日分別匯款三萬八千元、
        二萬三千五百元予被告丙○○，此有前開郵局營九一字五０六一五九─００
        二、五二二００一０九二號函暨函附之郵政國內匯款單各一份在卷可佐（詳
        原審卷一第二Ｏ二頁、原審卷二第九頁）。被告丙○○雖矢口否認有販賣毒
        品海洛因予被告己○○之事實，惟其自九十一年五月十日被警查獲後迄自檢
        察官提起公訴之偵查期間，及原審多次調查期間均未陳述曾經於九十一年三
        月間向被告己○○購買毒品未遂之事實，嗣於原審九十一年十二月五日調查
        時當庭提示前開郵政國內匯款單之己○○匯款紀錄時，始辯稱：「在三月中
        旬第一次向己○○買一兩安非他命四萬元，己○○要我在桃園交流道下把錢
        交給他，我在原處等二個多鐘頭，己○○沒有來，我打電話給他時己○○叫
        我不要再打電話，因為他們已經被警察抓了，並叫我先回去，隔天己○○打
        電話給我，我問己○○錢呢，他說已經被警察搜去了，所以己○○才會有匯
        款給我的紀錄」云云，其真實性如何，頗值存疑；且據被告丙○○之前開辯
        詞，其僅給付予被告己○○四萬元購買安非他命，為何己○○卻於九十一年
        四月間陸續匯款六萬一千五百元予被告丙○○，多匯之二萬一千五百元究竟
        做何用途，被告丙○○均未明白交待，顯然其前開所辯係當庭臨訟杜撰之詞
        ，不足採信。換言之，被告己○○確實因購買毒品海洛因於九十一年四月間
        陸續匯款六萬一千五百元予被告丙○○等情，應堪認定；至於被告己○○雖
        另供承曾給付予被告丙○○一萬餘元現金云云（詳原審卷第一一八頁），然
        被告己○○此部分之供述或因時日久遠而對於交付現金之金額記憶不清所致
        ，尚非可採，附此說明。
    ３、關於在被告丙○○家中所扣得之毒品部分：
        被告丙○○於原審辯稱：家中所查扣之海洛因，是要以五十萬元向同案被告
        己○○購入海洛因磚一塊先送來之樣品，而安非他命則是要四十五萬元向同
        案被告己○○買一公斤安非他命先送來之樣品，另大麻是己○○附贈云云（
        詳第一七五五號偵查卷第七頁背面），然此已為被告己○○所否認，而被告
        丙○○於本院則改稱：安非他命是五月八日前一星期，以八萬元跟冬瓜買的
        ，海洛因是五月八日以二萬元跟冬瓜買的，大麻是買安非他命是附贈，均是
        打算自己施用等語（詳本院九十二年五月五日訊問筆錄），按被告己○○未
        曾承認於被告丙○○家中所扣得之毒品為其所出售，且若依被告丙○○於原
        審所述「家中所查扣之安非他命，是買一公斤安非他命之樣品」，惟於被告
        丙○○家中所扣得之海洛因係純度百分之六八點七九之海洛因，而被告己○○所帶到丙○○家中之海洛因係純度百分之五十點一一之海洛因，此有法務
        部調查局鑑驗通知書二紙如前所述，顯非同批之海洛因甚明，豈會是被告己○○所先送來之樣品，顯見被告丙○○先前所供述是家中毒品是向己○○買
        入之樣品一詞，委不可採，自應以被告丙○○於本院之供述較為可信，按被
        告丙○○僅有施用安非他命前科，現亦因施用安非他命在基隆戒治所戒治，
        從無施用海洛因之前科，是被告丙○○購入海洛因顯係供販賣之用甚明，另
        雖被告丙○○有施用安非他命，但在被告丙○○家中所扣得之安非他命數量
        頗鉅，且被告丙○○就如何販賣安非他命於偵查中供稱「一公斤四十五萬元
        購入，一公斤二十八兩，一兩可賣二萬五千元，一公斤可賣到七十萬元，可
        賺二十五萬元」（詳第一七五五號偵查卷第七頁背面），顯見被告丙○○就
        販入及賣出安非他命之行情知之甚明，顯係以販賣安非他命販賣購入安非他
        命甚明，並有分裝塑膠袋及電子秤扣案可證，被告此部分販賣安非他命及販
        賣海洛因犯行，堪以認定，另被告亦一再供承大麻是買安非他命所附贈，是
        被告顯係另行起意，單純基於持有第二級毒品意而持有大麻。
    ４、關於出售海洛因予戊○○部分：
      (1)同案被告己○○於九十一年五月十日經警查獲時供承：「兩天前朋友介紹認
        識戊○○，戊○○問我有沒有認識誰在販賣海洛因，我知道丙○○有在賣毒
        品海洛因，所以就介紹他們二人認識，在基隆長庚醫院旁（橘郡社區對面）
        完成交易，後來戊○○找我表示交易的毒品壞掉，要我給他交待，我聯絡丙○○，丙○○叫我帶戊○○帶毒品上基隆找他，因為順便可以買衣服，就約
        甲○○一起北上，到了基隆因為怕未經丙○○同意帶戊○○上去會有麻煩，
        所以就和甲○○帶毒品上去丙○○的住所，是戊○○叫我把戊○○的毒品拿
        上去跟丙○○交換」等語（詳警訊卷一第九頁背面、第十頁）。
      (2)同案被告己○○復於查獲翌日於檢察官偵查及台灣基隆地方法院為羈押之訊
        問時均供稱：「毒品是查獲前由我介紹戊○○到橘郡門口向丙○○買的，當
        時是以五十六萬元向丙○○買，我只付五十二萬元，四萬元是向丙○○賺（
        借）的，後來戊○○告訴我買進的毒品壞掉，要我找丙○○換，戊○○確實
        拿五十六萬元給我，我從中賺四萬元」等語（詳第一七五四號偵查卷一第六
        頁、第八頁，原審聲羈卷第十三頁）。
      (3)同案被告己○○再於九十一年五月二十七日偵查時亦供稱：「九十一年五月
        八日戊○○從桃園帶現金五十六萬元，我開ＭＨ─七九二九號自小客車載戊○○、乙○去找丙○○，事先有和丙○○約好，開車到八堵交流道附近橘郡
        社區，當時約下午六、七點，我打電話給丙○○，帶五十六萬元走進丙○○
        後來又上去丙○○住處交易，實際上只有給丙○○五十二萬元，之前我曾打
        電話給丙○○要向他借四萬元，當天剛好戊○○拿現金買毒品，當我拿錢給
        丙○○時，丙○○拿給他的女友（謝雲卿）點數數目，再叫他的女友算四萬
        元給我，丙○○是用牛皮紙袋裝一塊海洛因，開車載我下來，到便利商店門
        口將毒品交給我，戊○○從我的車內走出來，在便利商店門口由我交給戊○○，丙○○則開車離開橘郡大門，我也開車載戊○○、乙○離開。戊○○回
        到家中當天打電話給我說海洛因濕掉要換，我當天打電話給丙○○表示要換
        ，九十一年五月十日下午三點多我先和戊○○約好，大約下午五、六點我將
        車子停在橘郡旁，戊○○在車上等，我和甲○○上去找丙○○，我順便帶甲○○要去買衣服，因為甲○○和戊○○不熟，不好意思讓甲○○在車上等，
        我拿著戊○○交給我的塑膠咖啡色盒子裡面有海洛因，上去和丙○○換」等
        語（詳第一七五四號偵查卷第九八頁）。
      (4)同案被告己○○於原審九十一年九月四日調查時供稱：九十一年五月八日下
        午我用自己的車載戊○○及乙○北上找丙○○，到橘郡門口，就打電話給丙○○說要拿海洛因一塊，原本說是要六十三萬元，到丙○○家裡後，丙○○
        拿給我一小包海洛因先拿下去給戊○○看算樣品，戊○○覺得品質不好，我
        打電話給丙○○說戊○○說毒品品質不好，不打算買了，因丙○○一直說毒
        品本錢要五十六萬元，梁表示他可以不要賺，楊表示好，就將五十六萬元現
        金給我帶上去給丙○○，丙○○就跟我下樓，並開車送我到橘郡門口，下車
        就用牛皮紙包了一包毒品給我，我介紹二人認識就把毒品交給戊○○，五月
        九日楊打電話給我向梁買的海洛因濕掉了，不能施用，我就問梁怎麼辦，梁
        就叫我把毒品拿回去給他再重新製成，我就用電話跟梁約好時間，再打電話
        給戊○○表示可以重新製成毒品，楊就說好，五月十日，我跟戊○○及甲○○一起北上，到丙○○住處，我就帶甲○○一起上去，戊○○在車上等語（
        詳原審卷一第十九頁）。
      (5)同案被告己○○復於原審九十一年十月十七日當庭供陳：「五月八日當天跟
        乙○、戊○○在南崁交流道下碰面，我開ＭＨ－七九二九號自己的車，載乙○及戊○○來基隆橘郡樓下，乙○及戊○○坐在車上等，由我自己一個人上
        去丙○○住處，丙○○就拿一小包的海洛因給我，叫我拿下去給乙○及戊○○看，我拿下去時，跟乙○及戊○○說給他你試用的，戊○○用完毒品後，
        叫我打電話上去給丙○○，問價錢，丙○○叫我先上樓面談，丙○○在樓上
        的住處跟我說要六十三萬元賣，我打乙○的電話給楊，楊表示不要拿毒品了
        ，後來丙○○表示要照本錢五十六萬元賣給我，我就下樓向戊○○拿錢，我
        再將五十六萬元拿上樓給丙○○，丙○○跟我一起出來，用車子載我下來橘
        郡門口，曹及楊已經在便利商店門口站，丙○○就給我一包用牛皮紙包的東
        西，我就將牛皮紙轉交給戊○○，梁表示有事要先離開，我們三人也開車離
        開該處，之前有跟丙○○借四萬元繳會錢，我將五十六萬元現金交給丙○○
        ，丙○○當場數四萬元給我，戊○○有答應要免費請我施用毒品，五月十日
        有我及甲○○、戊○○一起到橘郡，是戊○○說毒品濕掉不能用，叫我打電
        話給丙○○，丙○○表示要重新製成，我才在當天載戊○○上來基隆，之前
        有跟甲○○約好要來台北買衣服，抵達基隆後，我就跟甲○○上去找丙○○
        ，當場就被警察抓了」等語（詳原審卷一第一二一頁）。
      (6)同案被告己○○於本院九十二年三月十日調查時供稱：九十一年五月八日那
        天，我開車載乙○及戊○○去到橘郡社區門，乙○及戊○○在車上等我，我
        到被告家，被告給我一小包試用，我拿下去給戊○○試用，他說品質不太好
        ，我上樓反應說不要買，後來被告說願意降價為五十六萬元，我才給被告錢
        ，然後跟被告借了四萬元，後來戊○○打電話告訴我，海洛因太潮濕了，看
        能不能換，所以我就聯絡丙○○等語（詳本院九十二年三月十日訊問筆錄）
        ，由同案被告己○○先後多次供述可知其一再指述係戊○○以五十六萬元向
        被告丙○○買扣案毒品海洛因磚一塊，惟因太潮濕，為警查獲當天是帶海洛
        因磚到丙○○家要換毒品等情。
      (1)證人戊○○於九十一年五月十日經警查獲時供稱：「己○○身上的海洛因是
        我透過己○○向丙○○買的，我要購買毒品請己○○介紹，己○○即與丙○○聯絡，於五月七日下午六時許，己○○駕車載我到長庚醫院前，我即交付
        五十六萬給己○○，己○○下車和綽號殺豬的丙○○交易，共約三百多公克
        ，因為購買的毒品品質不佳，所以拿來跟丙○○換毒品，不是要賣丙○○毒
        品」等語（詳警訊卷一第五頁背面、第六頁）。
      (2)翌日證人戊○○於檢察官覆訊時陳稱：「毒品是我託己○○到長庚醫院門口
        對面的巷子買的，五十六萬元以現金交付給己○○，當時有說好己○○從中
        賺三萬元，當時有看見丙○○開車載己○○從他家下來，己○○下車時手上
        就拿著毒品，再來基隆是因為買的毒品泡水所以拿回來換」等語（詳第一七
        五四號偵查卷一第七頁、第八頁）。
      (3)證人戊○○於檢察官九十一年八月二十六日訊問時證稱：「查獲前二天下午
        三、四點左右到八堵交流道附近長庚醫院對面社區，己○○載我和乙○從中
        壢去找丙○○買毒品，我總共拿五十六萬元給己○○，到達後我和乙○在車
        內等，己○○上去跟丙○○買，他第一次上去約隔了一小時，帶我給他的錢
        上去，又下來問我海洛因毒品品質較差是否要買，我想錢已經付了就決定要
        買，於是己○○又上去找丙○○，快天黑時才坐丙○○的車子下來，毒品是
        用牛皮紙袋裝著一整塊。因為毒品品質太差，己○○說可以換一塊新的，但
        要再加十萬元，於是我拿著白色塑膠盒裝著購買的全部毒品，五月十日約在
        南崁，己○○載我來基隆，我車內查獲的海洛因向綽號阿雄買」等語（詳第
        一七五四號偵查卷二第三五頁背面、第三八頁背面）。
      (4)復於原審九十一年十月十七日到庭證稱：「我跟乙○說要買海洛因，問乙○
        有無毒品，乙○表示要幫我連絡看看，後來我問乙○何時可以買，乙○表示
        五月八日當天一起去找賣方，五月八日乙○連絡己○○，己○○開車載我及
        乙○一起從桃園到基隆，開到長庚醫院對面的停車場，我將錢交給己○○，
        我跟乙○一起坐在車內，我將五十六萬元交給己○○，當天在高速公路上，
        己○○有打電話給賣方，有聽見綽號殺豬的，當天準備五十六萬元的現金，
        其餘的錢有帶提款卡來領錢，抵達長庚醫院後，把五十六萬元交給己○○，
        他把錢拿進去對面的社區內，我和乙○在停車場內第一次等了一個鐘頭，己○○有下來到車邊表示毒品的成份不太好，問我要不要買毒品，因為錢己經
        交給己○○，且大老遠從中壢到基隆買毒品，所以我請己○○要對方賣便宜
        一些，後來己○○上去交易，我跟乙○把車子開到社區的巷子口等己○○，
        到天黑時看到丙○○載己○○下來，己○○下車，改坐到自己的車內，一上
        車己○○就把毒品交給我，我們就回桃園，五月八日之前連繫時，說好九兩
        三，現金六十五萬元，五月八日在車上己○○說幫我說到六十三萬元可以買
        毒品，五月八日我總共帶六十萬元上來，己○○先在長庚醫院後面拿我的七
        萬五千元向別人買海洛因一兩，買好後己○○只給我半兩海洛因，另半兩海
        洛因己○○自己留著，後來己○○才開車到長庚醫院的停車場等，我所說借
        己○○四萬元，是他所拿走半兩海洛因的對價，從桃園到基隆的車上有說報
        酬，原本是給五萬元，後來因為海洛因的品質不好，所以我想說已拿走的四
        萬元（毒品）可以抵掉。五月八日當天回家時發現海洛因泡水潮濕了，透過
        乙○打電話給己○○，五月十日己○○打電話表示可以換一塊品質比較好的
        毒品，一樣重量，但是要加十萬元，我跟劉約好，我帶毒品開車到桃園，再
        由己○○開車載我和另外一位不認識的人（甲○○）一起北上到基隆八堵橘
        郡的門口，己○○跟甲○○一起上去，我一個人在己○○的車內，當天我帶
        六萬多元現金及提款卡，沒有將現金交給己○○，是己○○先拿毒品上去交
        涉，毒品是用咖啡色的盒子，白色的蓋子包裝」等語悉相符合（詳原審卷一
        第一三九、一四Ｏ頁）。
      (5)證人戊○○復於本院九十二年三月十日調查時證稱：是己○○帶我去基隆買
        毒品，買毒品地點在橘郡社區，己○○自己上樓去，之後拿一點毒品給我試
        用，因為品質不好，對方願意降價五十六萬元，後來有一個人用車載己○○
        下來，己○○把毒品交給我，我沒有當場檢查，回桃園後發生毒品的品質不
        好要換等語（詳本院九十二年三月十日訊問筆錄），顯見證人戊○○亦一再
        指述是經由己○○帶到橘郡社區向他人以五十六萬元買得海洛因磚一塊，後
        因品質不好所以帶海洛因磚到橘郡欲換海洛因磚時為警查獲等情。
            九十一年五月十日自被告己○○身上查獲之便條紙上記載「楊（健龍）
            要求，換一塊要加多少價ＯＲ退款（儘量不要）」等語相符（詳警訊卷
            一第十二頁），顯然戊○○確實透過被告己○○要求要換一塊新的毒品
            無訛；且警方查獲本案，係證人Ａ１於九十一年五月九日向警方指稱：
            「曾親見丙○○持有約九兩多之海洛因毒品及約五兩之安非他命毒品」
            院聲請搜索票對被告丙○○之住處進行搜索，並於搜索期間適巧被告劉
            昌錦打電話予被告丙○○，而一併為警方查獲被告己○○攜帶毒品海洛
            因毛重三百一十四點四公克前來等情，已如前述，則被告己○○、證人
            戊○○當無預期會遭警查獲一節，從而應無事先串證之可能，而被告劉
            昌錦及證人戊○○於警方隔離訊問時猶一致供陳「證人戊○○是透過被
            告己○○向被告丙○○以五十六萬元購買毒品海洛因約九兩三，因為毒
            品之品質不佳，才由被告己○○帶毒品準備向被告丙○○更換毒品」等
            情，核與證人Ａ１前開供陳「曾親眼目睹被告丙○○持有毒品海洛因九
            兩多」等語相符；換言之，被告己○○及證人戊○○對於「交易毒品之
            主要經過」、「毒品數量」、「價金」、「因品質不佳而更換毒品」等
            節均於查獲當時為一致之陳述，且警方確於被告丙○○之住處亦確實查
            獲供販賣毒品之第一級毒品海洛因毛重十二點四公克、第二級毒品安非
            他命毛重一百四十三點六八公克、大麻毛重二十一點二公克、海洛因磚
            模具一組、吸食器四支、電子秤一台、分裝塑膠袋一批等物，並有00
            00000000號、0000000000號、000000000
            0號、0000000000號行動電話雙向通聯紀錄足資證明被告劉
            昌錦於五月八日確實有與被告丙○○及證人乙○、戊○○相互聯絡，且
            五月十日亦有雙方之聯絡記錄可資佐參，是被告己○○、證人戊○○供
            陳是向被告丙○○購買毒品等情，與事實相符，堪以採信。再按刑法上
            之幫助犯，係指僅以幫助之意思，對於正犯資以助力，而未參與實施犯
            罪構成要件之行為者而言，如就構成犯罪事實之一部，已參與實施，即
            屬共同正犯，被告己○○雖辯稱「是幫戊○○買毒品，而不是幫丙○○
            賣毒品」云云，惟其不僅經手「交易之價金」及「交易之毒品」，並分
            別自買方戊○○處無償取得毒品海洛因施用，並自賣方丙○○處獲得四
            萬元之報酬，還於買方表示購得之毒品不佳時，負責更換毒品之事宜，
            顯然其已積極參與販賣毒品之構成要件行為，揆諸前開說明，應以共同
            正犯論擬，其前開所辯，尚非可採。至於證人戊○○於警局初訊時供稱
            「係以五十六萬五千元購買毒品」云云、嗣於原審九十一年十月十七日
            調查時改稱「是拿六十萬元現金給被告己○○去購買毒品海洛因，劉昌
            錦先在長庚醫院後面購買一兩毒品七萬五千元」云云，與其九十一年五
            月十一日、同年八月二十八日檢察官偵查時之證言不符部分，業據被告
            己○○堅決否認有收取五十六萬五千元或六十萬元之事實，且證人楊健
            龍九十一年十月十七日到庭時係在檢察官追問是否有給付報酬或借四萬
            元予被告己○○時，始改稱五月八日係交付被告己○○六十萬元云云，
            顯然此部分之供述係臨訟杜撰，尚非可採，自以被告己○○歷次供陳及
            證人戊○○其餘偵查時證稱是以五十六萬元購買毒品海洛因較為可採，
            附此說明。
            ，其於原審辯稱：「在其住處之海洛因及安非他命是向己○○買的，劉
            昌錦被查獲時身上所持有之海洛因就是伊要向己○○買之餘貨，大麻是
            己○○送的，因為看到己○○在賣很好賺所以向他購買，準備販賣毒品
            營利，沒有錢可以支付，有與己○○說好賣出後再支付貨款」云云。惟
            查，被告丙○○於檢察官九十一年五月十一日覆訊時供稱：「扣案的電
            子秤、分裝袋是販賣毒品用的，製模品是混合砂糖用，毒品還沒有賣出
            ，買毒品的錢有和被告己○○說好等賣出毒品時再付貨款，毒品買入及
            販出的價格差約一倍，買入毒品整塊九兩三，五十萬元，賣出二公克五
            千元，一塊海洛因可賣一百萬元，我可以賺取五十萬元，昨天家中扣案
            之物是前天己○○送來的樣品，昨天他是要送海洛因餘貨，安非他命我
            準備要買一公斤，扣案的也是樣品，一公斤安非他命購入四十五萬元，
            一公斤二十八兩，賣出一兩二萬五千元，一公斤可賣到七十萬元，可賺
            二十五萬元」等語（詳第一七五五號偵查卷第六至八頁），被告丙○○
            坦承查獲之毒品係為供販出而買入，且其對於毒品海洛因及安非他命買
            入販出之獲利情形供述綦詳，顯然其對於毒品之交易情形了解甚深，並
            非單純預備販賣毒品可擬；且被告丙○○對於扣案之海洛因磚模具部分
            ，先於九十一年五月二十七日檢察官偵查時供稱：「海洛因模具是買來
            的，海洛因磚模具是一片不鏽鋼、長方形，要裝在汽車保險桿下方」等
            語（詳第一七五五號偵查卷第三七頁），雖於原審九十二年一月八日審
            理時改稱：「海洛因模具是五月八日己○○連同小包的海洛因一起帶來
            給我，準備將海洛因加糖以模具模成型」云云，其對於模具之來源供述
            不一，顯為避就之詞，且經原審於審理時當庭勘驗之結果，海洛因磚模
            具上確實有被告丙○○手寫之「阿賢」二字，此為被告丙○○所自認，
            是被告丙○○應係以處分人之意思而使用該模具，若謂被告己○○販賣
            毒品海洛因予被告丙○○，既不於交易時收取價額，且還附贈海洛因模
            具，以毒品交易市場多屬現金交易及下游毒品人口之眾，實難以想像被
            告己○○將價值近百萬元之毒品在未收分文之情形下交付與被告丙○○
            販售；被告丙○○雖辯稱：「當時沒有錢向己○○買毒品，己○○先將
            毒品交給他，等到出售獲利後再給付價款」云云（詳第一七五四號偵查
            卷一第一一二頁），惟查，被告丙○○於檢察官偵查時對於杜劍南為何
            於警方查獲一節，係辯稱：「因為杜劍南向伊拿了一批龍蝦去賣，賣了
            二十多萬元沒有將錢交給伊，所以才到伊家中要求延期還款」云云，然
            證人杜劍南係證稱：「在九十一年五月十日前七、八天，經由朋友王志
            為介紹向丙○○借得現金五十萬元，警察查獲丙○○當天是應丙○○要
            求到其家中開五十四萬元之本票給他，要離去時警察就突然衝進來，伊
            是做蔬菜專賣批發商，副業有賣便當之魚類，但未曾向丙○○買過漁獲
            」等語（詳第一七五四號偵查卷二第五六頁），衡情被告丙○○既在九
            十一年五月初，有五十萬元現金可借給杜劍南週轉，顯見其資力狀況極
            佳，是其辯稱沒有錢交付予被告己○○以購買毒品云云，顯與事實不符
            ，不足採信；至於證人杜劍南於經檢察官起訴後（起訴書已送達被告梁
            台生）始於原審九十一年十月十七改稱「錢是向王志為借的，因為王志
            為託丙○○處理，才會簽本票五十四萬元給丙○○」云云，而證人王志
            為亦於同日原審調查時證稱「有借五十萬元予杜劍南，分二次借，因為
            要出海有託丙○○代為處理，實際上是借五十四萬元給杜劍南」云云（
            詳原審卷一第一五九頁），惟借貸關係既然存在於杜劍南、王志為間，
            被告丙○○僅為單純幫王志為處理債務，為何五月九日杜劍南於被告梁
            台生住處所簽發之借據內容係記載杜劍南向被告丙○○借款五十四萬元
            ，而非記載杜劍南向王志為借款託丙○○收受借據；又如為單純之借貸
            ，為何被告丙○○於偵查時未明白陳明，反而託詞是杜劍南賣龍蝦所欠
            之貸款云云，是證人王志為、杜劍南於原審所為之供述，顯與常情不符
            ，應為事後迥護被告丙○○之詞，不足採信。縱上，被告丙○○前開所
            辯顯係事後卸責之詞，委無足採。又被告丙○○之選任辯護人於原審以
            ：「若己○○確實到丙○○住處更換毒品，為何於丙○○住處未查獲另
            一塊海洛因磚」等情，為被告置辯，然查員警雖於五月九日當日至梁台
            生住處進行搜索，並查獲海洛因毛重十二點四公克、安非他命毛重一百
            四十三點六八公克、大麻毛重二十一點二公克、海洛因磚模具一組、吸
            食器四支、電子秤一台、分裝塑膠袋一批等物，並未查獲另一塊海洛因
            磚，惟究係員警未在其住處搜獲、抑或被告丙○○藏放於其他處所或被
            告丙○○欲將被告己○○更換之毒品加工（加熱去除潮濕）故未存放另
            一塊海洛因磚，並非可知，且據此亦無從推知係被告己○○拿毒品海洛
            因販賣予被告丙○○等情，附此說明。
            ，是丁○○派己○○送來毒品云云，然同案被告己○○於本院九十二年
            四月二十一日調查時亦改稱：是跟大胖買毒品，那天要跟大胖換毒品，
            大胖叫我去丙○○家云云（詳本院九十二年四月二十一日訊問筆錄），
            按被告丙○○究竟是向己○○買毒品或是向丁○○買毒品，其先後供述
            已不一致，且九十一年五月十日果如被告丙○○所述是要買毒品，被告
            丙○○豈有未準備買毒品之價金，雖被告丙○○供稱：買毒品要五十萬
            元，打算把朋友交給我的借據及本票交給丁○○當抵押品云云（詳本院
            九十二年四月二十一日訊問筆錄），查販賣海洛因為違法之事，出賣者
            取得本票或借據，將要如何主張法律權利？被告丙○○所辯給付價金之
            方法，顯與常情有違，委不足採，再者同案被告己○○於本院九十二年
            四月二十一日調查時改稱：海洛因磚是向大胖買，當天是大胖叫伊去梁
            台生家換毒品云云，按若如同案被告己○○改供是向大胖買毒品，則為
            何換毒品要去丙○○家？更何況丙○○說是要買毒品，又豈有毒品可以
            換給己○○？顯見被告丙○○與己○○於本院之供述，亦不吻合，且與
            常情有違，顯不可採。至被告丙○○聲請傳喚丁○○即綽號冬瓜者，到
            庭為證，用以證明其係向冬瓜買毒品，然丁○○係設於基隆市○○街一
            二四巷二十之四號，經本院傳拘無著，況同案被告己○○先是指述係替
            戊○○向丙○○買毒品，後是改稱替戊○○向大胖買毒品，均與同案被
            告丙○○供述向冬瓜買毒品，己○○來送毒品一節，毫無交集，再者本
            院認被告丙○○供述向冬瓜買毒品，而由己○○送毒品來一詞，並不可
            採，因買毒品豈有未準備好價金而收受本票之理，已如前述，故本院認
            被告聲請傳喚丁○○，顯無必要，又被告於本院審理時聲請傳喚庚○○
            即綽號鹽巴者，用以證明己○○是向冬瓜買毒品一節，按本院自九十一
            年五月十日查獲時，被告丙○○是供稱向己○○買海洛因磚一塊云云，
            後於本院調查時才改稱：是向冬瓜買海洛因磚由己○○送來云云，從未
            曾見被告提及有庚○○其人，竟至本院審理時改稱：己○○是向冬瓜買
            海洛因磚云云，按若如被告丙○○所述是己○○向冬瓜買海洛因磚，則
            被告丙○○根本與己○○、冬瓜買賣海洛因磚一事無關，為何己○○要
            帶海洛因磚到丙○○家？堪認被告丙○○供述，委與常情不符，當係臨
            訟推諉之詞，顯不可信，自無查證之必要，均併予說明，按戊○○要買
            毒品，被告己○○帶戊○○到被告丙○○居所橘郡等待，戊○○要換毒
            品被告己○○仍帶戊○○到橘郡，顯見被告己○○非直接販賣毒品給楊
            健龍之人，否則買賣毒品為違法之事，豈有帶著買家由桃園到基隆之必
            要，是真正交付毒品之人當是住在橘郡之被告丙○○無誤。
            竹郵局匯款十五萬元予鍾梅鶯，此有匯款單一紙附卷可證（詳原審卷一
            第一九九頁），惟本案被告丙○○販賣毒品予戊○○時間為九十一年五
            月八日，從而被告丙○○九十一年五月九日行蹤與本案無關，附此敘明
            。
            有關檢驗情形，經函覆為該檢品均有些許受潮情形，除含有海洛因毒品
            成分外，另有非毒品添加成分，非毒品添加成分均會影響海洛因純度，
            造成海洛因檢品受潮情形之水分亦會海洛因之純度結果甚鉅，經受潮後
            之海洛因粉末外觀上之改變會由粉末狀變成些許濕黏狀，此有法務部調
            查局九十一年十一月七日調科壹字第Ｚ000000000Ｏ號函附卷
            可憑（詳原審卷二第十頁），顯見被告己○○所供述：戊○○自丙○○
            處所購得之海洛因，因潮濕受黏而認為品質不佳一詞，與海洛因受潮後
            之情況相符，顯可採信，再者同案被告己○○及證人戊○○均一再指稱
            ：因為我們施用海洛因的方法是把毒品放在香菸內吸食，所以需要粉狀
            ，如果太潮濕，毒品就會粘黏黏的，用小刀刮不下來，沒有辦法放在香
            菸裡等語（詳本院九十二年三月十日訊問筆錄），顯與法務部調查局函
            覆海洛因受潮後會由粉末變成濕黏狀等情相符，故堪認同案被告己○○
            及證人戊○○所指述因海洛因太潮濕品質不佳要求更換一節相互吻合，
            從而被告辯稱：未販賣毒品予戊○○云云，並不可採，本案罪證明確，
            被告犯行堪以認定。
三、核被告丙○○所為，係犯毒品危害防制條例第四條第一項、第二項販賣第一、二
    級毒品罪、第十一條第二項之持有第二級毒品大麻罪，雖扣案大麻，經鑑定含有
    安非他命成分，然大麻係被告買安非他命所附贈，恐係交附安非他命時，不小心
    混到大麻，大麻才會有安非他命成分所致，被告當無法知悉大麻亦含有安非他命
    成分甚明，故應僅係單純持有大麻之意，附此敘明；雖被告丙○○辯稱：所持有
    之安非他命是要自己施用云云，惟扣案安非他命淨重一百三十七點三三公克，數
    量頗鉅，顯非供己施用之犯意甚明，按販賣毒品罪，並不以販入之後復行賣出為
    構成要件，苟以營利為目的，將毒品販入或將之賣出，有一於此，其犯罪即經完
    成，被告丙○○持有第一級毒品海洛因淨重十點七六公克、第二級毒品安非他命
    淨重一三七點五三公克之始即為販賣圖利，應論以販賣第一、二級毒品罪，公訴
    意旨漏未斟酌此點，而認被告丙○○係意圖販賣而持有第一級毒品海洛因與第二
    級毒品安非他命罪，尚有未洽，起訴法條應予變更；又刑法上之幫助犯，係指僅
    以幫助之意思，對於正犯資以助力，而未參與實施犯罪構成要件之行為者而言，
    如就構成犯罪事實之一部，已參與實施，即屬共同正犯，本案被告己○○係以幫
    助之意思參與販賣第一級毒品之構成要件行為，其所為應係犯毒品危害防制條例
    第四條第一項之罪，公訴意旨亦未斟酌此點，而認被告己○○係屬單純之毒品危
    害防制條例第四條第一項幫助犯，容有未洽，被告丙○○、己○○間就上揭販賣
    第一級毒品予戊○○之犯行，有犯意之聯絡及行為之分擔，均為共同正犯。被告
    丙○○分別於五月八日販賣毒品予戊○○及於五月十日由己○○拿購得之毒品欲
    更換毒品海洛因，其雖二次參與交易毒品事實，惟其仍屬同一買賣行為，侵害一
    個法益，應論以單純一罪。被告丙○○持有第一級毒品海洛因之低度行為，為高
    度之販賣第一級毒品行為所吸收；被告丙○○持有第二級毒品安非他命之低度行
    為，應為高度之販賣第二級毒品行為所吸收，均不另論罪。被告丙○○連續多次
    販賣第一級毒品海洛因之犯行，時間緊接，行為相同，顯係基於概括之犯意所為
    ，為連續犯，應依刑法第五十六條規定論以一罪，並依法加重其刑，惟其法定刑
    為死刑、無期徒刑部分，依刑法第六十四條第一項、第六十五條第一項規定不得
    加重。又被告丙○○所犯販賣第一級毒品罪、販賣第二級毒品罪、持有第二級毒
    品大麻罪，犯意各別，行為不同，應分論併罰，公訴人以其販賣第一級毒品海洛
    因與第二級毒品安非他命給Ａ１（此部分不另為無罪之諭知詳如次段所述），以
    及意圖販賣而持有第一級毒品海洛因與第二級毒品安非他命，均為想像競合犯部
    分，容有誤會，已如前述，附此敘明。再查被告丙○○前因違反藥事法、麻醉藥
    品管理條例案件（吸用麻藥罪）及違反麻醉藥品管理條例（販賣麻藥罪）案件，
    經定應執行有期徒刑五年六月確定，復因違反麻醉藥品管理條例案件（吸用麻藥
    罪）、偽造文書罪及贓物罪，經應執行有期徒刑一年六月確定，且接續執行，於
    八十七年二月二十七日因縮短刑期假釋出監，九十年十二月八日縮刑假釋期滿，
    未經撤銷假釋，以執行完畢論，其於五年內再犯有期徒刑以上之三罪，均為累犯
    ，皆應依刑法第四十七條規定遞加重其刑，除販賣第一級毒品罪法定刑為死刑、
    無期徒刑及販賣第二級毒品法定刑為無期徒刑部分，依刑法第六十四條第一項、
    第六十五條第一項規定不得加重外，其餘部分依法加重其刑。
四、原審論罪科刑固非無見，惟原審就毒品諭知沒收銷燬，均以毛重計算，然鑑定後
    既有毒品淨重，自應以淨重為精準，更何況安非他命送鑑後尚用掉零點二公克，
    再者海洛因模具並非製作海洛因之工具，而是要販賣海洛因所用之分裝物，從而
    原審依毒品危害防制條例第十八條第一項前段規定宣告沒收並銷燬之，亦有不當
    ，再原審就被告家中查扣之毒品，於何時販入一節未於事實欄內認定，顯有違誤
    ，從而被告雖空言否認販賣提起上訴，委無可採，惟原判決既有可議之處，自應
    由本院將原審判決關於被告丙○○部分撤銷，爰審酌被告丙○○為貪圖販賣毒品
    之鉅額暴利，竟多次販賣毒品海洛因予他人，並購入大量毒品安非他命伺機販售
    得利，查扣之毒品第一級海洛因及第二級毒品安非他命毒品數量龐大，對社會治
    安及民眾身體健康影響至鉅，且其犯後猶狡辯卸責，毫無悔意，然販出次數非多
    等一切情狀，分別量處如主文所示之刑，並定其應執行之刑，且依法諭知褫奪公
    權終身。至扣案之第一級毒品海洛因淨重十點七六公克、第一級毒品海洛因淨重
    三百零七點九三公克、第二級毒品安非他命淨重一百三七點三三公克（另零點二
    公克送鑑用盡），大麻淨重十七點五五公克為查獲之毒品，均應依毒品危害防制
    條例第十八條第一項前段宣告沒收銷燬；扣案之海洛因模具一組為被告丙○○所
    有供販賣第一級毒品所用，另扣案電子秤一台、分裝塑膠袋一批（一號袋一百個
    、二號袋一百七十個、三號袋八十個、四號袋一百七十個）均係被告丙○○所有
    ，供其販賣第一級及第二級毒品所用或預備供販賣第一級及第二級毒品所用之物
    ，應依毒品危害防制條例第十九條第一項宣告沒收；至於扣案之吸食器四支，雖
    為被告丙○○所持有之物，惟非供其販賣毒品所用之物，不得沒收；另被告丙○○所有之ＮＯＫＩＡ八三一０手機一支、被告己○○所有之ＭＯＴＯＲＯＬＡＴ
    一九一手機一支，均與本案無涉，亦不得宣告沒收。又被告丙○○販賣毒品海洛
    因予被告己○○三次，共獲利為六萬四千元，及被告丙○○、己○○共同販賣毒
    品海洛因予戊○○獲利為五十六萬元，被告丙○○共獲利六十二萬四千元，此部
    分為被告丙○○違反毒品危害防制條例第四條第一項販賣毒品海洛因之犯罪所得
    ，依同條例第十九條第一項之規定應予沒收，如全部或一部不能沒收時，以其財
    產抵償之。
五、公訴意旨另以：被告丙○○於九十一年五月九日傍晚四、五時許，在基隆市光華
    國宅下某涼亭，承前販賣第一級毒品海洛因之概括犯意，並另行基於販賣二級毒
    品安非他命之犯意，以一萬元之價格，販賣第一級毒品海洛因淨重三點七三公克
    及第二級毒品安非他命淨重六點一一公克於Ａ１（阿達），因認被告丙○○涉犯
    毒品危害防制條例第四條第一、二項之販毒第一、二級毒品罪等情，無非係以證
    人Ａ１於偵查證稱：「九十一年五月九日下午三時許，打0000000000
    電話給丙○○，跟他說要買一萬元海洛因及安非他命，大約是下午四、五點約在
    基隆光華國宅下面涼亭交易」云云（詳第一七五四號偵查卷一第二七頁及Ａ１偵
    查案卷）資為論據。經查，訊據被告丙○○堅決否認有販賣第一、二級毒品予Ａ
    １，辯稱：「五月九日當天下午不在基隆，當天和王志為等人一起到桃園，有在
    郵局匯款給他人」等語，核與證人王志為於九十一年十月十七日原審到院證稱：
    「五月九日下午和丙○○一起到桃園，有看到他去郵局匯款」等語相符，且經原
    審函查桃園郵局之結果，被告丙○○確於九十一年五月九日下午四時四十三分在
    桃園蘆竹郵局匯款十五萬元予案外人鍾梅鶯，此有桃園郵局九十一年十月十四日
    出具之營00000000─００二號函附之匯款單在卷可證（詳原審卷一第一
    九九頁），是被告丙○○前開所辯，與事實相符，可以採信。再依卷附被告丙○○使用之0000000000號行動電話之通聯紀錄觀之，被告丙○○於九十
    一年五月九日下午三時許迄至下午五時三十六分許均在桃園縣盧竹鄉，直到當天
    晚上六時三十分許始返回基隆（詳第一七五四號偵查卷一第一二七、一二八頁）
    ，換言之，被告丙○○在當天五月九日晚上六時三十分以後始有可能在基隆地區
    販賣毒品海洛因及安非他命予Ａ１；且經原審調閱Ａ１之偵、審案卷之結果，警
    方係於九十一年五月九日晚上六時二十分起即在Ａ１住處進行搜索，並分別扣得
    毒品海洛因及安非他命，此有Ａ１偵查卷附之扣押筆錄在卷可參；再查，證人Ａ
    １前於偵查時所述：其於五月九日下午三時許撥打0000000000予被告
    丙○○購買毒品云云，惟核諸卷附0000000000號通聯紀錄之結果，五
    月九日下午三時二十二分許及五時二十一分許分別有0000000000電話
    撥打予0000000000之記錄（詳第一七五四號偵查卷一第一七九頁），
    惟經檢察官於九十一年七月三十一日及原審九十一年十二月五日訊問證人Ａ１之
    結果，Ａ１均表示不知0000000000之電話為何人所有，顯然證人Ａ１
    並非以0000000000號電話與被告丙○○聯絡，然依卷附000000
    0000通聯紀錄顯示五月九日當天下午並無其他同一支電話分別於下午三時許
    及五時許發話之資料，顯然證人Ａ１前開證言，與事實不符，並非可採。此外復
    查無其他證據證明被告丙○○確有公訴人所指此部分之犯行，惟公訴人認此部分
    與前揭論罪科刑之毒品危害防制條例第四條第一、二項販賣第一、二級毒品罪間
    有連續犯及想像競合犯關係，屬裁判上一罪，爰不另為無罪之諭知。
據上論斷，應依刑事訴訟法第三百六十九條第一項前段、第三百六十四條、第二百九
十九條第一項前段、第三百條，毒品危害防制條例第四條第一項、第二項、第十一條
第二項、第十八條第一項前段、第十九條第一項，刑法第十一條、第二十八條、第五
十六條、第四十七條、第五十一條第四款、第九款、第三十七條第一項，判決如主文
。
本案經檢察官賴俊雄到庭執行職務。
中      華      民      國      九十二      年      五    月    十六    日
                              臺灣高等法院刑事第十八庭
                                  審判長法  官  吳      敦
                                        法  官  吳  明  峰
                                        法  官  劉  慧  芬
右正本證明與原本無異。
如不服本判決，應於收受送達後十日內向本院提出上訴書狀，其未敘述上訴之理由者
並得於提起上訴後十日內向本院補提理由書（均須按他造當事人之人數附繕本）。
                                        書記官  鎖  瑞  嶺
中      華      民      國    九十二    年      五      月     十六     日
附錄本判決論罪科刑法條：
毒品危害防制條例第四條第一項
製造、運輸、販賣第一級毒品者，處死刑或無期徒刑；處無期徒刑者，得
併科新台幣一千萬元以下罰金。
毒品危害防制條例第四條第二項
製造、運輸、販賣第二級毒品者，處無期徒刑或七年以上有期徒刑，得併
科新台幣七百萬元以下罰金。
毒品危害防制條例第十一條第二項
持有第二級毒品者，處二年以下有期徒刑、拘役或新台幣三萬元以下罰金
。


司法院資訊處製作；財團法人民間司法改革基金會備份。
